【裁判字號】    95,交聲,1212
【裁判日期】    951221
【裁判案由】    聲明異議
【裁判全文】
臺灣臺中地方法院交通事件事裁定  95年度交聲字第1212號
原處分機關  交通部公路總局臺中區監理所
受處分人    甲○○
右列受處分人因違反道路交通管理處罰條例案件，對於交通部公
路總局臺中區監理所所為之二十件裁決（中監違字第裁60-AC000
0000、60-1A0000000、60-1A0000000、60-DT0000000、60-DT000
0000、60-1A0000000、60-1A0000000、60-1A0000000、60-1A000
0000、60-1A0000000、60-AG0000000、60-AAV172638、60-DT000
0000、00-000000000、60-1A0000000、60-AA0000000、60-1A000
0000、60-1A0000000、60-E00000000、60-A00000000號裁決書）
，聲明異議，本院裁定如左：
    主  文
如附表一所示部份之原處分均撤銷，附表一編號１至５部份甲○
○不罰。附表一編號６、７部份，發回交通部公路總局臺中區監
理所另為裁決。
其餘異議均駁回。
    理  由
一、原處分機關略以：受處分人即異議人甲○○，其所有車號九
    Ａ－四七六一號自小客車，於民國（下同）九十一年六月七
    日起至九十四年十一月十日，因有「在道路收費停車處所不
    依規定繳費」、「在禁止臨時停車處所停車」、「不依期限
    參加定期檢驗」、「併排停車」、「駕駛人行車速度，超過
    規定之最高時速未滿二十公里」之違規，而分別遭台中區監
    理所、桃園縣政府警察局、臺北市政府警察局交通大隊、臺
    北市停車管理處以中監車字第604005338、桃警交字第DT503
    810、DT00000 00、DT00 00000、北市警交大字第AAV172638
    、AG0000000、AC0000000、AA0000000、北市交停字第1A000
    0000、1A00000 00、1A000 0000、1A0000000、1A0000000、
    1A0000000、1A0 000000、1A 0000000、1A0000000、1A0000
    000號舉發違反道路交通管理事件通知單逕行舉發，異議人
    未依指定應到案日期前到案，原處分機關遂於九十四年九月
    二十七日至九十五年十月十六日依道路交通管理處罰條例及
    違反道路交通管理事件統一裁罰標準表規定，分別裁處異議
    人罰鍰，逾期則依裁決書處罰主文規定裁處，於法並無不合
    等語。
二、本件受處分人甲○○異議略以：因工作關係，未住在台中縣
    清水鎮○○路信義巷37號之戶籍地，該地現係空屋，九Ａ－
    四七六一號車所有違規案件，均未經本人簽收，爰依法聲明
    異議等語。
三、經查：
  (一)關於撤銷原處分即如附表一所示部份：
  1.行政罰法業於九十四年一月十四日經立法院三讀通過，於九
    十四年二月五日公布，並於九十五年二月五日施行，雖行政
    罰法於附表一之編號１至５之舉發當時尚未公布施行，惟觀
    之行政罰法第二十七條第一項規定：「行政罰之裁處權，因
    三年期間之經過而消滅。」及參照該條立法意旨：「本條係
    有關行政罰裁處權時效之規定。按行政罰裁處權之行使與否
    ，不宜懸之過久，而使處罰關係處於不確定狀態，影響人民
    權益，惟亦不宜過短，以免對社會秩序之維護有所影響，爰
    於第一項定其消滅時效為三年。第二項並就時效之起算點加
    以明定，以杜紛爭。至行政罰之執行時效，則依行政執行法
    第七條第一項規定處理。」可知，原處分機關對於違反道路
    交通管理事件行為人，其是否行使裁罰權，實不宜久懸不決
    ，而使處罰關係處於不確定狀態，致影響人民權益。據此，
    行政罰法於舉發當時雖尚未公布施行，然原處分機關於本案
    裁決時，該法既已公布施行，即應適用該法第二十七條有關
    行政罰裁處權時效之規定，以審酌主管機關之處分。是本件
    附表一之編號１至５部份之行政罰之裁處權亦已因三年期間
    之經過而消滅。綜此，本件原處分機關遽對異議人為前開裁
    決，即難認為允當，應認為異議人之異議為有理由，應由本
    院將如附表一編號１至５部份之處分撤銷，改諭知異議人不
    罰。
  2.按汽車駕駛人在道路交通收費停車處所停車，未依規定繳費
    ，主管機關應書面通知駕駛人於七日內補繳，並收取必要之
    工本費用，逾期再不繳納，處新臺幣（下同）三百元罰鍰，
    道路交通管理處罰條例第五十六條第二項定有明文（按該條
    例第五十六條第一項第十一款之規定，業經修正為同條第二
    項，並經總統於民國九十四年二月五日以華總一義字第○九
    四○○○一七七三一號令公佈，且經行政院於同年七月五日
    以院臺交字第○九四○○二九二八六號令發布定自九十四年
    九月一日施行）；次按總統於九十四年二月五日以華總一義
    字第○九四○○○一六八四一號令公布，並自九十五年二月
    五日開始施行之行政罰法第五條規定：「行為後法律或自治
    條例有變更者，適用行政機關最初裁處時之法律或自治條例
    。但裁處前之法律或自治條例有利於受處罰者，適用最有利
    於受處罰者之規定。」，是行政機關於行為人違反行政法裁
    處時，適用裁處時之法律，但裁處前之法律有利於行為人者
    ，適用最有利於行為人之法律。而所謂裁處，包括訴願、行
    政訴訟之決定或判決；又所謂裁處不以原處分機關之行為為
    限，凡在覆查、訴願以迄行政訴訟中，尚未裁處確定之案件
    均有從新從輕原則之適用，最高行政法院八十九年九月十三
    日八十九年度九月份第一次庭長法官聯席會議決議意旨及最
    高行政法院八十六年判字第六七四號判決意旨分別同此見解
    ，則對違反行政法之行為人為裁處時，除裁處前之法律有利
    於行為人外，自應以裁處時之法律為裁處之依據。而道路交
    通管理處罰條例所定罰鍰、吊扣證照、記點之裁罰，本屬行
    政罰之性質（參照上開行政罰法第一條、第二條亦將罰鍰、
    吊扣證照、記點之處分均定為行政罰），從而，本件附表一
    編號６、７部份關於異議人甲○○逾期未繳納停車費之行為
    ，應適用前開行政罰法第五條所明定之「從新從輕原則」，
    經比較新舊法之結果，認修正後之新法較有利於受處分人，
    依照上開說明，此部份自應適用修正後道路交通管理處罰條
    例第五十六條第二項之規定。是以，原處分機關依據修正前
    道路交通管理處罰條例第五十六條第一項第十一款規定對受
    處分人裁處罰鍰，固非無據，然修正後道路交通管理處罰條
    例第五十六條第二項既就汽車駕駛人在道路收費停車處所停
    車，未依規定繳費之行為，規定主管機關應先以書面通知駕
    駛人於七日內補繳，並收取必要之工本費用，於駕駛人逾期
    仍未繳納時，始可處以三百元罰鍰，顯較有利於受處罰者，
    因此附表一編號６、７部份自應由本院將原處分撤銷，由原
    處分機關詳為審究後，另為適法之處分。
  (二)異議駁回即如附表二所示部份：
  1.按「違反交通管理事件，有關文書送達之程序，依行政程序
    法之規定」；「送達，於應受送達人之住居所、事務所或營
    業所為之；於應送達之處所不獲會晤應受送達人時，得將文
    書付與有辨別事理能力之同居人、受僱人或應送達處所之接
    收郵件人員」；「送達，不能依前二條規定為之者，得將文
    書寄存送達地之地方自治或警察機關，並作送達通知書兩份
    ，一份黏貼於應受送達人住居所、事務所、營業所或其就業
    處所門首，另一份交由鄰居轉交或置於該送達處所信箱或其
    他適當位置，以為送達。前項情形，由郵政機關為送達者，
    得將文書寄存於送達地之郵政機關。寄存機關自收受寄存文
    書之日起，應保存三個月」，違反道路交通管理事件統一裁
    罰基準及處理細則第五條、行政程序法第七十二條第一項、
    第七十三條第一項、第七十四條分別定有明文。又受處分人
    不服道路交通管理處罰條例第八條公路主管機關所為之處罰
    ，得於接到裁決書之翌日起二十日內，向管轄地方法院聲明
    異議；依上開規定聲明異議之期間，自裁決送達之翌日起算
    ，並得依法扣除在途期間；如遲誤該期間，法院自應以聲明
    異議不合法律上程式，且無從補正，裁定駁回。道路交通管
    理處罰條例第八十七條第一項及道路交通案件處理辦法第十
    二條及第十八條前段亦分別定有明文。
  2.本件原處分機關將附表二之裁決書交由郵政機關依受處分人
    之戶籍地址即台中縣清水鎮○○路信義巷37號，依附表二所
    示之時間以郵政雙掛號寄送送達，因無法送達而依法辦理寄
    存送達，寄存於清水郵局，並作送達通知書二份，一份黏貼
    於應受送達人住居所、事務所、營業所或其就業處所門首，
    一份置於該受送達處所信箱或其他適當位置，以為送達，此
    有原處分機關之裁決書、送達證書在卷可佐。受處分人之戶
    籍亦為台中縣清水鎮○○路信義巷37號，為受處分人自承在
    卷，並有法務部戶役政連結作業系統一件在卷可憑，依前開
    法條說明，足認本件原處分機關業已為合法之送達。
  3.又依前開法條說明，受處分人如對原處分機關所為裁決不服
    欲提起異議，應於裁決送達之翌日起算二十日內（並得依法
    扣除在途期間），向管轄地方法院聲明異議，始為適法。據
    此，本件受處分人依附表二所示，其自九十四年九月三十日
    收到第一件裁決書起，至九十五年六月二日收到最後一件裁
    決書之日止，惟異議人竟遲至九十五年十一月一日，始向原
    處分機關聲明異議，自應認其聲明異議不合法律上之程式，
    且無從命其補正，核諸前揭說明，應予駁回。
五、據上論斷，應依道路交通案件處理辦法第二十條前段，裁定
    如主文。
中    華    民    國    95    年    12    月    21    日
                  交通法庭  法  官  陳如玲
以上正本證明與原本無異。
如不服本裁定，應於送達後五日內，向本院提出抗告狀。
                            書記官  楊賀傑
中    華    民    國    95    年    12    月    21    日
附表一
┌──┬──────────────┬────┬────────┬───────────┬────┬────┐
│編號│裁決書編號                  │違規時間│違規地點        │ 違規事實             │裁決日期│裁決書送│
│    │                            │        │                │                      │        │達時間  │
│    │                            │        │                │                      │        │        │
├──┼──────────────┼────┼────────┼───────────┼────┼────┤
│1   │中監違字第裁60-1A0000000號  │91.6.7  │四維路（北市○  ○○道路收費停車處所停車│95.10.16│95.10.19│
│    │                            │        │                │不依規定繳費          │        │        │
├──┼──────────────┼────┼────────┼───────────┼────┼────┤
│2   │中監違字第裁60-1A0000000號  │91.7.18 │酒泉街（北市○  ○○道路收費停車處所停車│95.10.16│95.10.19│
│    │                            │        │                │不依規定繳費          │        │        │
├──┼──────────────┼────┼────────┼───────────┼────┼────│
│3   │中監違字第裁60-A00000000號  │91.8.1  │信義路三段（北市○○○○路口十公尺內臨時│95.10.16│95.10.19│
│    │                            │        │）              │停車                  │        │        │
├──┼──────────────┼────┼────────┼───────────┼────┼────┤
│4   │中監違字第裁60-AA0000000號  │91.8.13 │羅斯福路二段（北│在禁止臨時停車處所停車│95.10.16│95.10.19│
│    │                            │        │市）            │                      │        │        │
├──┼──────────────┼────┼────────┼───────────┼────┼────┤
│5   │中監違字第裁60-1A0000000號  │91.11.29│光復南路（北市○○○道路收費停車處所停車│95.10.16│95.10.19│
│    │                            │        │                │不依規定繳費          │        │        │
├──┼──────────────┼────┼────────┼───────────┼────┼────│
│6   │中監違字第裁60-E00000000號  │93.3.16 │林森路路邊停車場│在道路收費停車處所停車│95.10.16│95.10.19│
│    │                            │        │（北市）        │不依規定繳費          │        │        │
├──┼──────────────┼────┼────────┼───────────┼────┼────│
│7   │中監違字第裁60-DT0000000號  │94.5.12 │龜山復興一路(一)  │在道路收費停車處所停車│95.10.16│95.10.19│
│    │                            │        │                │不依規定繳費          │        │        │
└──┴──────────────┴────┴────────┴───────────┴────┴────┘
附表二
┌──┬──────────────┬────┬────────┬───────────┬────┬────┐
│編號│裁決書編號                  │違規時間│違規地點        │ 違規事實             │裁決日期│裁決書送│
│    │                            │        │                │                      │        │達時間  │
│    │                            │        │                │                      │        │        │
├──┼──────────────┼────┼────────┼───────────┼────┼────┤
│1   │中監違字第裁60-AC0000000號  │92.3.30 │至善路望興橋頭  │駕駛人行車速度，超過規│94.9.27 │94.9.30 │
│    │                            │        │                │定之最高時速未滿二十公│        │        │
│    │                            │        │                │里                    │        │        │
├──┼──────────────┼────┼────────┼───────────┼────┼────┤
│2   │中監違字第裁60-1A0000000號  │92.6.27 │新生北橋下      │在道路收費停車處所停車│94.10.17│94.10.22│
│    │                            │        │                │不依規定繳費          │        │        │
├──┼──────────────┼────┼────────┼───────────┼────┼────┤
│3   │中監違字第裁60-1A0000000號  │92.8.4  │仁愛路二段      │在道路收費停車處所停車│94.10.20│94.10.22│
│    │                            │        │                │不依規定繳費          │        │        │
├──┼──────────────┼────┼────────┼───────────┼────┼────┤
│4   │中監違字第裁60-DT0000000號  │92.9.25 │龜山文化二路(一)  │在道路收費停車處所停車│94.11.3 │94.11.9 │
│    │                            │        │                │不依規定繳費          │        │        │
├──┼──────────────┼────┼────────┼───────────┼────┼────┤
│5   │中監違字第裁60-DT0000000號  │93.1.5  │龜山文化二路(一)  │在道路收費停車處所停車│94.11.17│94.11.23│
│    │                            │        │                │不依規定繳費          │        │        │
├──┼──────────────┼────┼────────┼───────────┼────┼────┤
│6   │中監違字第裁60-1A0000000號  │93.3.27 │瑞光街          │在道路收費停車處所停車│94.12.5 │94.12.12│
│    │                            │        │                │不依規定繳費          │        │        │
├──┼──────────────┼────┼────────┼───────────┼────┼────┤
│7   │中監違字第裁60-1A0000000號  │93.4.16 │成功平面廣場    │在道路收費停車處所停車│94.12.6 │94.12.12│
│    │                            │        │                │不依規定繳費          │        │        │
├──┼──────────────┼────┼────────┼───────────┼────┼────┤
│8   │中監違字第裁60-1A0000000號  │93.4.20 │民生東路二段    │在道路收費停車處所停車│94.12.12│94.12.15│
│    │                            │        │                │不依規定繳費          │        │        │
├──┼──────────────┼────┼────────┼───────────┼────┼────┤
│9   │中監違字第裁60-1A0000000號  │93.4.21 │仁愛路二段      │在道路收費停車處所停車│94.12.12│94.12.15│
│    │                            │        │                │不依規定繳費          │        │        │
├──┼──────────────┼────┼────────┼───────────┼────┼────┤
│10  │中監違字第裁60-1A0000000號  │93.7.27 │復興南路一段    │在道路收費停車處所停車│94.12.28│95.1.3  │
│    │                            │        │                │不依規定繳費          │        │        │
├──┼──────────────┼────┼────────┼───────────┼────┼────┤
│11  │中監違字第裁60-AG0000000號  │93.10.19│民權東路六段一三│駕駛人行車速度，超過規│95.2.7  │95.2.11 │
│    │                            │        │六巷            │定之最高時速未滿二十公│        │        │
│    │                            │        │                │里                    │        │        │
├──┼──────────────┼────┼────────┼───────────┼────┼────┤
│12  │中監違字第裁60-AAV172638號  │94.1.5  │成功路四段      │併排停車              │95.3.1  │95.3.7  │
├──┼──────────────┼────┼────────┼───────────┼────┼────┤
│13  │中監違字第裁00-000000000號  │94.11.10│定檢日940926    │不依期限參加定期檢驗者│95.5.29 │95.6.2  │
└──┴──────────────┴────┴────────┴───────────┴────┴────┘


司法院資訊處製作；財團法人民間司法改革基金會備份。
